【裁判字號】    92,交抗,120
【裁判日期】    921013
【裁判案由】    聲明異議
【裁判全文】
臺灣高等法院高雄分院交通事件裁定                九十二年度交抗字第一二號
      抗  告  人
      即  異議人  甲○○
右抗告人因違反交通管理處罰條例案件，不服台灣高雄地方法院中華民國九十二年九
月十五日裁定（九十二年度交聲字第三００號），提起抗告，本院裁定如左：
    主  文
抗告駁回。
    理  由
一、抗告意旨略以：原審僅據警員曾森霖舉發抗告人擅闖紅燈左轉而認定抗告人違規
    ，而未考慮於高雄市○○○路與平和東路交岔路口北上之燈光號誌有無顯示綠燈
    直走之同時亦顯示可左轉箭頭指示之設計，以及該路段南北向車道紅燈並不同步
    顯示之事實，即以曾警員有眼見平和東路由西往東方向車子已開始行進，逕以推
    論抗告人有紅燈左轉之違規事實，且據證人蔡佳樟於原審證述：我當時坐於後座
    ，我有注意路況，且當時我指示抗告人行駛路徑，當時要左轉，必會注意號誌且
    確定抗告人係綠燈左轉等語，而原審未實地履勘現場，逕認證人蔡佳璋坐於後座
    較無法看清楚路況，認證人蔡佳璋之證詞不可採，其認事用法容有速斷，為此提
    起抗告，請撤銷原裁定，另為適法之裁定云云。
二、按汽車駕駛人，行經有燈光號誌管制之交岔路口闖紅燈，處新臺幣（以下同)一
    千八百元以上五千四百元以下罰鍰，道路交通管理處罰條例第五十三條定有明文
    。且按汽車駕駛人駕駛汽車違反道路交通管理處罰條例第五十三條規定者，除應
    依該條所規定之罰鍰處罰外，並予記違規點數三點，同條例第六十三條第一項第
    三款亦有明文規定。再行為人如係駕駛小型車闖紅燈行駛，嗣為警舉發，而逾越
    舉發通知單上載之應到案期限三十日以上繳納罰鍰或逕行裁決，經主管機關調查
    後仍認定其有上開違規行為者，依違反道路交通管理事件統一裁罰基準及處理細
    則第四十四條第一項及違反道路交通管理事件裁罰基準表之規定，需對該行為人
    處以五千四百元之罰鍰，並記違規點數三點。又按道路交通管理處罰條例第八十
    九條規定，法院受理有關交通事件，準用刑事訴訟法之規定。故刑事訴訟法中有
    關證據法則部分，自應適用於道路交通事件。
三、本件抗告人甲○○於民國九十一年八月十八日十六時許，沿高雄市○○○路由南
    往北方向行駛，至該路與平和東路有燈光號誌管制之交岔路口之際，逕自駕車闖
    紅燈左轉（即西向）繼續行駛，為高雄市政府警察局交通大隊第八分隊警員曾森
    霖當場攔停，並以抗告人駕車行經有燈光號誌管制之交岔路口闖紅燈之行為掣單
    舉發，經抗告人（即受處分人）拒簽，經員警在舉發單上載明拒簽事由後，依違
    反道路交通管理事件統一裁罰標準及處理細則第十一條第一項第一款規定，視為
    受處分人已經收受該通知書，嗣抗告人逾越舉發通知單上所載到案日期三十日內
    未繳納罰鍰，經原處分機關於九十二年六月十六日依違反道路交通管理事件統一
    裁罰基準表及同條例六十三條之規定，逕行裁決處五千四百元罰鍰及記違規點數
    三點。然本件抗告人則辯稱當時中山四路南往北向號誌顯示直走及左轉燈號，其
    係依交通號誌行車，並無闖紅燈，且執行取締之警員曾森霖位於交岔路口（即平
    和東路）北側，該位置無法看見北上燈號號誌，原審據證人曾森霖之證述為有違
    誤等語。
四、經查：本件逕行舉發員警曾森霖於原審時結證：「當時異議人南向北中山路轉平
    和東路，當時紅燈，我攔下異議人車子，告訴他紅燈不能左轉，我看得一清二楚
    才舉發。」（見原審卷第二十頁）、「（你如何判斷異議人闖紅燈？）平和東路
    往東方向車子已出來，我是看平和東路東側的燈號是綠燈，判斷中山四路北向是
    紅燈。」、「當地二時相，第一時相中山四路南向紅燈，中山四路北向可直行及
    左轉平和東路，第二時相中山四路南北均紅燈，平和東路綠燈。」（見原審卷第
    五十一頁、第五十二頁）等語可知，員警曾森霖當時取締時係位於平和東路北側
    ，於平和東路顯示綠燈號誌，車輛已自平和東路口駛出，據以判斷抗告人於中山
    四路南北均紅燈時，仍依然闖越紅燈號誌左轉而逕行舉發，並非如抗告人所指摘
    「僅看見中山四路南向紅燈，而未看見中山四路北向可直行及左轉之燈號」之情
    ，何況證人曾森霖係於執行勤務，其與抗告人素不相識，亦無仇恨，自無誣陷抗
    告人之理，其所為之證述應屬可信。且原審於九十二年八月十二日發文函查案發
    當時高雄市交通局有關中山四路與平和東路口之交通號誌時相運作情形，經該局
    於九十二年八月十五日以高市交四字第０九二００一六四一一號函覆：「有關貴
    院函詢中山四路與平和東路口之交通號誌時相運作情形，經派員現址勘察，該路
    口於第二時相運作時，中山四路向南方向（市區往林園）顯示紅燈時，南向北方
    向（林園往市區）顯示直行及左轉（往平和東路）綠燈。」，亦有該函一份附於
    原審卷第三十五頁可憑，是抗告人於抗告狀指摘原審未慮及該路口有此一設計等
    語，亦屬無據。雖證人蔡佳樟於原審九十二年七月二十三日庭訊時結證稱：「當
    時我坐在後座，我的習慣會注意路況，我確定異議人是左轉燈號綠燈左轉。」等
    語，惟原審法官於隔離訊問證人及異議人甲○○時，證人蔡佳璋結證：「（有無
    說被開紅單的事）沒有。」，而異議人供稱：「（在車上有無提到何理由被開紅
    單？）有的。」，證人蔡佳璋結證：「（為何異議人說在車上即告訴大家被警攔
    停告發闖紅燈？）當時我不太知道，等到異議人之子案發幾天後打電話告訴我，
    我才記起來，在車上我們沒有討論為何被開紅單。」等語，可見證人蔡佳樟之證
    詞與抗告人之陳述有所不符，且證人蔡佳璋與抗告人係朋友關係，所為之證詞難
    免偏頗。又抗告人於抗告狀中稱當時證人蔡佳樟為抗告人指示行駛路線，自會注
    意號誌情形等語，惟此情並未經證人於原審提及，無非為事後卸責之詞，自難採
    信。而按道路交通管理處罰條例第八十九條規定，法院受理有關交通事件，準用
    刑事訴訟法之規定。原審認為刑事訴訟法就犯罪證據有關之規定中與屬行政秩序
    罰之交通違規裁罰本質不合之部分，不在準用之列之認定雖有違誤，然本件抗告
    人於前揭時地之違規情事，有舉發警員曾森霖以證人身分具結所為之證言足以認
    定，且證人蔡佳樟之證詞不足以採信，已詳前所述。是本件抗告人抗告意旨，仍
    執前詞，辯稱無違規之事實，指摘原裁定不當，為無理由，應予駁回。
五、據上論結，應依道路交通案件處理辦法第二十六條，刑事訴訟法第四百十二條，
    裁定如主文。
中      華      民      國    九十二    年      十      月     十三     日
                              臺灣高等法院高雄分院刑事第二庭
                                  審判長法官  林正雄
                                        法官  黃蕙芳
                                        法官  黃壽燕
右正本證明與原本無異。
不得再抗告。
                                  法院書記官  黃富美
中    華    民    國      九十二      年      十      月       十三     日


司法院資訊處製作；財團法人民間司法改革基金會備份。
